臺灣高等法院臺中分院刑事裁定　　　　 96年度交抗字第444號
抗　告　人
即受處分人　甲○○
上列抗告人因聲明異議案件，不服臺灣苗栗地方法院中華民國
96年4月30日裁定（96年度交聲字第42號），提起抗告，本院裁
定如下：
    主  文
抗告駁回。
    理  由
一、按道路交通管理處罰條例第60條第1項、第2項第1款規定，
    汽車駕駛人，駕駛汽車有違反本條例之行為，經交通勤務警
    察或依法令執行交通稽查任務人員制止時，不聽制止或拒絕
    停車接受稽查而逃逸者，除按各該條規定處罰外，處新臺幣
    3千元以上6千元以下罰鍰。汽車駕駛人，駕駛汽車有下列情
    形之一，而本章各條無處罰之規定者，處新臺幣9百元以上
    1,800元以下罰鍰：一不服從交通勤務警察或依法令執行交
    通指揮、稽查任務人員之指揮或稽查。再汽車駕駛人有60
    條第1項、第2項第1款、第2款情形之一者，各記違規點數1
    點。道路交通管理處罰條例第63條第1項第1款定有明文。次
    按違反道路交通管理處罰條例第60條第1項事件，於期限內
    繳納罰鍰或到案聽候裁決者，處3千元罰鍰，亦為違反道路
    交通管理事件統一裁罰基準及處理細則第2條第2項及基準表
    所明定。
二、緣抗告人即聲明異議人即受處分人甲○○（下稱抗告人）於
    民國（下同）96年1月8日凌晨2時33分許，駕駛車號7P－
    1788號自用小客車，行經國道一號北上162公里處，因有違
    反處罰條例之行為，不聽勤務人員制止之違規，經內政部國
    道公路警察局第三警察隊隊員莊富堯以受處分人違反道路交
    通管理處罰條例第60條第1項之規定，當場舉發並開立公警
    局交字第Z00000000號舉發通知單，並指定應於同年1月23
    日前繳納罰鍰或前往原處分機關即交通部公路總局新竹區監
    理所聽候裁決，經受處分人依限申訴，原處分機關認聲明異
    議人確有上開交通違規行為，乃依據道路交通管理處罰條例
    第60條第1項、第63條第1項第1款規定裁處3,000元罰鍰，並
    記違規點數1點。抗告人聲明異議意旨略以：其於上開時間
    ，駕駛上開汽車行經中山高，下后里交流道，正當抗告人於
    路旁如廁完畢，忽遭警員盤查，並當場詢問有無喝酒後，即
    要實施酒測，異議人認為應該先行漱口，然卻因此單純要求
    漱口，惹得警員不高興，並直稱抗告人當場拒絕酒測，抗告
    人據理力爭，員警不予理會，竟拿出手銬銬住抗告人之左手
    ，而強力逮捕異議人。抗告人自認並非不法之徒，囿於員警
    之強勢，暫為屈服，員警除叫拖吊車將車輛扣押外，並將抗
    告人帶往泰安分隊，至此異議人方得解開手銬，實施酒測，
    測得酒測值每公升0.54毫克，並開立舉發單4紙，此時方知
    處理員警姓名為莊富堯、張誌誠，抗告人詳閱該舉發單，所
    載：拒絕酒精濃度測試、未帶駕照、不服從稽查、沿高速公
    路行駛任意變換車道、下匝道未依規定減速等危險方式駕車
    、提供車輛讓駕駛人危險駕駛，抗告人認為舉發內容與事實
    不符，不願受領，惹惱警員。後接到監理所之裁決，抗告人
    認為一切都是因為其要求漱口再行實施酒測，並據理力爭，
    而惹得員警不悅，因此才以莫需有罪名強行舉發，且員警告
    發無任何證據可以佐證，顯有違法之處，為此不服提出異議
    。
三、原審依證人即本案舉發員警莊富堯到庭證稱：「我在收費站
    執行勤務，因為異議人繳費時，我聞到酒味，且肆意停車，
    加速不停，我大聲暍斥，異議人還是沒有停車，我就和我同
    事張志誠尾隨在異議人後面，發現駕駛過程中變換車道，還
    搖擺，未依規定，直接從中線下匝道。接平面道路直接右轉
    任意停在平面路肩，人馬上下車，因為異議人當時有喝酒，
    拒絕酒測，異議人是在酒後駕車行為，也明顯拒絕出示證明
    、酒測。」，對照抗告人於聲明異議狀所陳述之經過，足見
    抗告人駕車經過收費道之後，經員警舉發攔停，並未停車受
    檢實施酒測，反而下后里交流道，離開車輛，而遭員警逮捕
    ；且斟酌抗告人駕駛前開自用小客車為動力交通工具，其有
    服用酒類，經警測試呼氣酒精濃度值為0.54MG/L，對照交通
    部運輸研究所79年8月對駕駛人行為之研究（酒醉駕車對駕
    駛行為之分析研究）指出，吐氣每公升酒精含量0.25mg等百
    分之0.05（亦即每100 ml血液中含50mg酒精）之研究報告，
    抗告人呼氣酒精濃度值為0.55mg/l相當血液酒精濃度百分之
    0.108，對駕駛能力之影響為：判斷力嚴重受到影響、體能
    與精神協調受損、駕駛之體能困難增加。對心理行為之影響
    為：產生情緒異常現象、步伐不平穩、言語不清、反應惡劣
    、記憶及判斷力受損、精神處於錯亂狀態及渾身酒味等情而
    觀，抗告人顯然不能安全駕駛動力交通工具即上開自用小客
    車。又本案舉發員警依照法定程序，聞到抗告人於駕車行經
    收費處之酒味而舉發，抗告人漠視警員行使公權力，駕車加
    速不停、任意變換車道、車身搖擺、直接從中線下匝道、任
    意停放車輛等危險方式駕車，其有不聽勤務人員制止明確：
    而舉發員警一路尾隨取締，其本身即為親自目擊之證人，且
    亦無證據可證明何以高速公路車輛眾多，而獨自舉發抗告人
    。因認抗告人有如上所之違規行為，而裁定駁回抗告人之聲
    明異議。經核，原處分機關依道路交通管理處罰條例第60條
    第1項、第63條第1項第1款規定裁處抗告人3千元罰鍰，並記
    違規點數1點，且吊扣汽車牌照3個月，核與首揭規定並無違
    誤。原裁定依法並無不合，抗告人提起抗告，惟未具體指摘
    原裁定有何不當，為無理由，應予駁回。
四、據上論結，應依道路交通案件處理辦法第26條，刑事訴訟法
    第412條，裁定如主文。
中　　華　　民　　國　　96　　年　　6 　　月　　11　　日
            刑事第七庭    審判長法　官  林  榮  龍
                                法　官  鄭  永  玉
                                法　官  江  錫  麟
上列正本證明與原本無異。
不得再抗告。
                                書記官  劉  建  智
中　　華　　民　　國　　96　　年　　6 　　月　　12　　日
